---
title: "GESMD low blasts"
author: "Carlos Ruiz"
date: "`r Sys.Date()`"
output:
  rmdformats::downcute:
    toc_depth: 3
    downcute_theme: "default"
    lightbox: true
    thumbnails: true
    gallery: true
    use_bookdown: true
---

```{r setup, include=FALSE}
knitr::opts_chunk$set(echo = TRUE, warning = FALSE, message = FALSE)
```


## Preparación

```{r}
library(MASS)
library(rpart)
library(cowplot)
library(pheatmap)
library(survminer)
library(survival)
library(tidyverse)
```

```{r}
load("../results/clustering/lowblast_pc_clustering_raw.Rdata")
load("../results/gesmd_data_low.Rdata")
```

```{r}
kar_events <- c("delY", "del11q", "del20q", "del7q",  "plus8",  "del7")
sel_muts <- c("TET2", "ASXL1", "SRSF2", "DNMT3A", "RUNX1", 
              "STAG2", "U2AF1", "EZH2", "ZRSR2", "TET2bi", "TET2other")
```

## Classify individuals 

```{r}
gesmd_low$clust <- predict(tree_labels, gesmd_low, type = "class")
gesmd_low$clust <- droplevels(gesmd_low$clust )
table(gesmd_low$clust)
group_cols <- c("#E69F00", "#56B4E9", "#009E73", 
                                "#F0E442", "#0072B2", "#D55E00", "#CC79A7")

scale <-   scale_color_manual(values = group_cols) 
scale_fill <-   scale_fill_manual(values = group_cols) 
```



## Correlación con variables usadas en el clustering

### Variables clínicas

```{r}
clin_vars <- c("BM_BLAST", "PB_BLAST", "WBC", "ANC", "MONOCYTES", "HB", "logPLT")
names(clin_vars) <- clin_vars
```


```{r}
names(clin_vars) <- clin_vars
low_clin_plots <- lapply(clin_vars, function(var){
    ggplot(gesmd_low, aes(x = .data[[var]])) +
        geom_histogram() +
        facet_grid(clust ~ .) +
        theme_bw()
})
```

```{r, fig.width=6, fig.height=6}
plot_grid(plotlist = low_clin_plots[1:3], nrow = 1)
plot_grid(plotlist = low_clin_plots[4:6], nrow = 1)
plot_grid(plotlist = low_clin_plots[7], nrow = 1)
```

```{r, fig.height=10, fig.width=10}
gesmd_low %>%
    select(all_of(clin_vars), clust) %>%
    pivot_longer(cols = !clust, names_to = "Cell", values_to = "value") %>%
  mutate(Cell = factor(Cell, levels = clin_vars)) %>%
  ggplot(aes(x = value, color = clust)) +
  geom_density() +
  scale +
  facet_wrap(~ Cell, scale = "free") +
  theme_bw()
```

```{r}
gesmd_low %>%
    select(ANC, PB_BLAST, WBC, ANC, MONOCYTES, clust) %>%
    pivot_longer(cols = !clust, names_to = "Cell", values_to = "value") %>%
    mutate(category = cut(value, breaks = c(-0.1, 1, 2, 3, 4, 5, 10, 20), 
                            labels = c("0", "1", "2", "3", "4", "5-10", "10+"))) %>%
    group_by(Cell, category, clust) %>%
    summarize(n_cat = n()) %>%
    group_by(Cell, clust) %>%
    mutate(prop = n_cat/sum(n_cat)) %>%
  ggplot(aes(x = clust, y = prop, fill = category)) +
    geom_bar(stat = "identity") +
    facet_wrap(~ Cell) +
    ylab("Proportion") +
    theme_bw() +
    theme(axis.text.x = element_text(angle = 90, vjust = 0.5, hjust = 1))


```

```{r}
gesmd_low %>%
    select(HB, logPLT, clust) %>%
    pivot_longer(cols = !clust, names_to = "Cell", values_to = "value") %>%
    ggplot(aes(y = value, x = clust)) + 
    geom_violin() +
    facet_wrap(~Cell, scales = "free_y") +
    theme_bw() +
  theme(axis.text.x = element_text(angle = 90, vjust = 0.5, hjust = 1))
```

Variables with poisson distribution

```{r}
clusters <- levels(gesmd_low$clust)
poisson <- c("BM_BLAST", "WBC", "ANC", "MONOCYTES")
names(poisson) <- c("BM_BLAST", "WBC", "ANC", "MONOCYTES")
res <- lapply(poisson, function(var){
    cell_test <- lapply(seq_len(length(clusters) - 1), function(i){
      cl <- clusters[i]
     tmp <- mutate(gesmd_low, cluster = relevel(clust, cl))
     poiss_lm <- summary(glm(formula (paste(var, " ~ cluster + SEX + AGE")), tmp, 
                      family = "poisson"))
     coefs <- poiss_lm$coefficients[-1, ]
     coef_df <- as_tibble(coefs[, c(1, 4)]) %>%
       mutate(Ref_cluster = cl, 
              Comp_clust = gsub("cluster", "", rownames(coefs)),
              HR = exp(Estimate))
     colnames(coef_df)[2] <- "P_value"
     
     select(coef_df, Ref_cluster, Comp_clust, HR, P_value)
    }) %>%
    Reduce(., f = rbind) 
  out <- mutate(cell_test, 
                Cell = var) %>%
    filter(HR > 1 & !Comp_clust %in% c("AGE", "SEXM")   ) %>%
    arrange(P_value)
  out
})
res

```

Variables with negative binomial distribution

```{r}
pb_res <- lapply(seq_len(length(clusters) - 1), function(i){
      cl <- clusters[i]
     tmp <- mutate(gesmd_low, cluster = relevel(clust, cl))
     nb_lm <- summary(glm.nb(PB_BLAST ~ cluster + SEX + AGE, tmp))
     coefs <- nb_lm$coefficients[-1, ]
     coef_df <- as_tibble(coefs[, c(1, 4)]) %>%
       mutate(Ref_cluster = cl, 
              Comp_clust = gsub("cluster", "", rownames(coefs)),
              HR = exp(Estimate))
     colnames(coef_df)[2] <- "P_value"
     
     select(coef_df, Ref_cluster, Comp_clust, HR, P_value)
    }) %>%
    Reduce(., f = rbind) 
mutate(pb_res, Cell = "PB_BLAST") %>%
    filter(HR > 1) %>%
    arrange(P_value)
```

Variables modeled with a normal

```{r}
normal <- c("HB", "logPLT")
names(normal) <- normal
norm_res <- lapply(normal, function(var){
    cell_test <- lapply(seq_len(length(clusters) - 1), function(i){
      cl <- clusters[i]
     tmp <- mutate(gesmd_low, cluster = relevel(clust, cl))
     lm <- summary(lm(formula (paste(var, " ~ cluster + SEX + AGE")), tmp))
     coefs <- lm$coefficients[-1, ]
     coef_df <- as_tibble(coefs[, c(1, 4)]) %>%
       mutate(Ref_cluster = cl, 
              Comp_clust = gsub("cluster", "", rownames(coefs)),
              Beta = Estimate)
     colnames(coef_df)[2] <- "P_value"
     
     select(coef_df, Ref_cluster, Comp_clust, Beta, P_value)
    }) %>%
    Reduce(., f = rbind) 
  out <- mutate(cell_test, 
                Cell = var) %>%
    filter(Beta > 0 & !Comp_clust %in% c("AGE", "SEX")   ) %>%
    arrange(P_value)
  out
})
norm_res

```

Se ven numerosas diferencias entre los clusters en las variables clínicas. 



### Kariotipos

```{r}
kar_events <- c(kar_events, "complex")
names(kar_events) <- kar_events
kar_tabs <- lapply(kar_events, function(x) table(gesmd_low[[x]], gesmd_low$clust))
kar_tabs_lowblasts <- sapply(kar_tabs, function(x) prop.table(x, margin = 2)[2, ])*100

pheatmap(mat = kar_tabs_lowblasts, display_numbers = TRUE)


```

La figura muestra la proporción de individuos de un cluster que tienen el evento kariotípico. En los clusters definidos por eventos kariotípicos (del20q, 8+ y Y-), todos los pacientes tienen el evento. No obstante, estos eventos también pueden estar en individuos de otros clusteres. Los otros eventos no muestran una distribución particular en ningún cluster.


### Mutaciones

```{r}
names(sel_muts) <- sel_muts
mut_tabs <- lapply(sel_muts, function(x) table(gesmd_low[[x]], gesmd_low$clust))

mut_tabs_lowblasts <- sapply(mut_tabs, function(x) prop.table(x, margin = 2)[2, ])*100
pheatmap(mat = mut_tabs_lowblasts, display_numbers = TRUE)
```
Se ven diferencias pero el patrón es diferente al IPSSMol 
```{r}
mut_res <- lapply(sel_muts[-grep("TET2*", sel_muts)], function(mut){
    cell_test <- lapply(seq_len(length(clusters) - 1), function(i){
      cl <- clusters[i]
     tmp <- mutate(gesmd_low, cluster = relevel(clust, cl))
     mut_binom <- summary(glm(formula (paste(mut, " ~ cluster + SEX + AGE")), tmp, 
                      family = "binomial"))
     coefs <- mut_binom$coefficients[-1, ]
     coef_df <- as_tibble(coefs[, c(1, 4)]) %>%
       mutate(Ref_cluster = cl, 
              Comp_clust = gsub("cluster", "", rownames(coefs)),
              HR = exp(Estimate))
     colnames(coef_df)[2] <- "P_value"
     
     select(coef_df, Ref_cluster, Comp_clust, HR, P_value)
    }) %>%
    Reduce(., f = rbind) 
  out <- mutate(cell_test, 
                Mutation = mut) %>%
    filter(HR > 1 & !Comp_clust %in% c("AGE", "SEXM")   ) %>%
    arrange(P_value)
  out
})
mut_res
```



### Edad

```{r}
ggplot(gesmd_low, aes(x = AGE)) +
        geom_histogram() +
        facet_grid(clust ~ .) +
        theme_bw()
```

```{r}
gesmd_low %>%
  ggplot(aes(x = AGE, color = clust)) +
  geom_density() +
  scale +
  theme_bw()
```


```{r}
gesmd_low %>%
    ggplot(aes(y = AGE, x = clust)) + 
    geom_violin() +
    theme_bw() +
  theme(axis.text.x = element_text(angle = 90, vjust = 0.5, hjust = 1))
```

```{r}
age_test <- lapply(clusters, function(cl){
     tmp <- mutate(gesmd_low, cluster = relevel(clust, cl))
     lm <- summary(lm(AGE ~ cluster + SEX, tmp))
     coefs <- lm$coefficients[-1, ]
     coef_df <- as_tibble(coefs[, c(1, 4)]) %>%
       mutate(Ref_cluster = cl, 
              Comp_clust = gsub("cluster", "", rownames(coefs)),
              Beta = Estimate)
     colnames(coef_df)[2] <- "P_value"
     
     select(coef_df, Ref_cluster, Comp_clust, Beta, P_value)
    }) %>%
    Reduce(., f = rbind) 
age_test %>%
    filter( Beta > 0 & !Comp_clust %in% "SEXM"   ) %>%
    arrange(P_value)

```

Se ven diferencias similares al IPSSM


### Sexo

```{r}
sex_prop <- prop.table(table(gesmd_low$clust, gesmd_low$SEX), margin = 1)
sex_prop_df <- tibble(cluster = rownames(sex_prop), propF = sex_prop[, 1])
chisq.test(table(gesmd_low$clust, gesmd_low$SEX))
```

```{r}
ggplot(sex_prop_df, aes(y = propF*100, x = cluster)) +
        geom_bar(stat = "identity") +
        theme_bw() +
        geom_hline(yintercept = mean(gesmd_low$SEX == "F")*100,
            linetype = "dashed") +
            ylab("Proportion of Females") 

```

```{r}
sex_test <- lapply(clusters[clusters != "Y-"], function(cl){
     tmp <- mutate(gesmd_low, cluster = relevel(clust, cl)) %>%
       filter(cluster != "Y-") %>%
       mutate(cluster = droplevels(cluster),
              SEX = ifelse(SEX == "M", 1, 0))
     binom <- summary(glm(SEX ~ cluster + AGE, tmp, family = "binomial"))
     coefs <- binom$coefficients[-1, ]
     coef_df <- as_tibble(coefs[, c(1, 4)]) %>%
       mutate(Ref_cluster = cl, 
              Comp_clust = gsub("cluster", "", rownames(coefs)),
              HR = exp(Estimate))
     colnames(coef_df)[2] <- "P_value"
     
     select(coef_df, Ref_cluster, Comp_clust, HR, P_value)
    }) %>%
    Reduce(., f = rbind) 
sex_test %>%
    filter( HR > 1 & !Comp_clust %in% "AGE"   ) %>%
    arrange(P_value)

```

Se ven diferencias consistentes en el sexo.


### IPSSM

```{r}
table(gesmd_low$clust, gesmd_low$IPSSM) %>%
    as.matrix() %>%
    pheatmap(display_numbers = TRUE, cluster_cols = FALSE)
```

Número de individuos por grupo IPSSM



### IPSSR

```{r}
gesmd_low <- gesmd_low %>%
  mutate(IPSSR = gsub("IPSSR_GRUPO_RIESGO_", "", IPSSR),
         IPSSR = factor(IPSSR, levels = c("MUY_BAJO", "BAJO", "INT", "ALTO", "MUY_ALTO")))
table(gesmd_low$clust, gesmd_low$IPSSR) %>%
    as.matrix() %>%
    pheatmap(display_numbers = TRUE, cluster_cols = FALSE)
```

Número de individuos por grupo IPSSR

```{r}
clist_ipssm_mat_prop <- prop.table(table(gesmd_low$clust, gesmd_low$IPSSR), margin = 1) %>%
    as.matrix()*100 
clist_ipssm_mat_prop <- clist_ipssm_mat_prop[rowMeans(!is.na(clist_ipssm_mat_prop)) == 1, ]
pheatmap(clist_ipssm_mat_prop, display_numbers = TRUE, cluster_cols = FALSE)
```
Las proporciones son un poco diferentes. No obstante, faltan muchos pacientes.



### Supervivencia

Los análisis de supervivencia los hacemos solo con los clusters más grandes (Low WBC, High WBC, TET2 bi y TET2 mono) para tener un buen tamaño muestral. 

```{r}
main_clusts <- c("Low WBC", "High WBC", "TET2 mono", "TET2 bi")
names(main_clusts) <- main_clusts

main_low <- subset(gesmd_low, clust %in% main_clusts) %>%
      mutate(clust = droplevels(clust))
```


```{r}
surv_low <- survfit(formula = Surv(OS_YEARS,OS_STATUS) ~ clust, main_low) %>%
    ggsurvplot(data = main_low, surv.median.line = "hv", 
               palette = group_cols)

surv_low$plot
```


```{r}
os_raw_test <- lapply(main_clusts, function(cl){
     tmp <- mutate(main_low, cluster = relevel(clust, cl))
     os <- summary(coxph(Surv(OS_YEARS,OS_STATUS) ~ cluster + AGE + SEX , tmp))
     coefs <- os$coefficients
     coef_df <- as_tibble(coefs[, c(1, 5)]) %>%
       mutate(Ref_cluster = cl, 
              Comp_clust = gsub("cluster", "", rownames(coefs)),
              HR = exp(coef))
     colnames(coef_df)[2] <- "P_value"
     
     select(coef_df, Ref_cluster, Comp_clust, HR, P_value)
    }) %>%
    Reduce(., f = rbind) 
os_raw_test %>%
    filter(HR > 1 & Comp_clust %in% main_clusts   ) %>%
    arrange(P_value)

```



```{r}
os_test <- lapply(main_clusts, function(cl){
     tmp <- mutate(main_low, cluster = relevel(clust, cl))
     os <- summary(coxph(Surv(OS_YEARS,OS_STATUS) ~ cluster + AGE + SEX + IPSSR, tmp))
     coefs <- os$coefficients
     coef_df <- as_tibble(coefs[, c(1, 5)]) %>%
       mutate(Ref_cluster = cl, 
              Comp_clust = gsub("cluster", "", rownames(coefs)),
              HR = exp(coef))
     colnames(coef_df)[2] <- "P_value"
     
     select(coef_df, Ref_cluster, Comp_clust, HR, P_value)
    }) %>%
    Reduce(., f = rbind) 
os_test %>%
    filter(HR > 1 & Comp_clust %in% main_clusts) %>%
    arrange(P_value)

```

No encajan mucho los resultados de supervivencia ajustados por IPSSR.

## Mutaciones



### Adjusted for IPSSR

```{r}
test_muts <- sel_muts[-grep("TET2", sel_muts)]

mut_hr_clust2 <- lapply(test_muts, function(gene){
    lapply(main_clusts, function(cl){
     covars <- " + AGE + IPSSR"
     if(cl != "Y-"){
       covars <- paste(covars, "+ SEX")
     }
        mod <- coxph(formula(paste("Surv(OS_YEARS,OS_STATUS) ~", gene, covars)), 
            main_low, subset = clust == cl)
        coef <- summary(mod)$coefficients
        hr <- exp(coef[1, 1])
        pval <- coef[1, 5]
        freq <- mean(main_low[[gene]][main_low$clust == cl])
        N <- sum(main_low[[gene]][main_low$clust == cl])
        data.frame(HR = hr, Pvalue = pval, Cluster = cl, Gene = gene, Freq = freq, N = N )
    }) %>% Reduce(f = rbind) %>%
        as_tibble()
}) %>% Reduce(f = rbind) 
```

```{r}
mut_hr_col2 <- mutate(mut_hr_clust2,
                     HR = ifelse(N < 10, 1, HR),
                     Pvalue = ifelse(N < 10, 1, Pvalue),
    Sig = ifelse(Pvalue < 0.05, "Signif", "Not-signif"),
    Direction = ifelse(HR > 1, "Risk", "Protective"), 
    Color = factor( paste(Direction, Sig), levels = c("Protective Signif", "Protective Not-signif",
        "Risk Signif", "Risk Not-signif", "Undetermined")) )


mut_hr_col2 %>%
    filter(Gene %in% c("ASXL1", "DNMT3A", "RUNX1", "SRSF2", "U2AF1")) %>%
    ggplot(aes(x = Cluster, y = HR, fill = Color)) +
        geom_bar(stat = "identity") +
        theme_bw() +
        scale_y_continuous(transform = "log2") +
        facet_wrap(~ Gene, scales = "free_x") +
        scale_fill_manual(name = "", values = c("darkgreen", "darkred", "grey"))
```
